【裁判字號】    95,訴,4033
【裁判日期】    951220
【裁判案由】    損害賠償
【裁判全文】
臺灣高雄地方法院民事判決              95年度訴字第4033號
原      告  甲○○
被      告  國防部軍備局生產製造中心第203廠
法定代理人  乙○○
訴訟代理人  楊水柱律師
當事人間損害賠償事件，本院民國95年12月6日言詞辯論終結，
判決如下：
  主  文
原告之訴駁回。
訴訟費用由原告負擔。
  事實及理由
一、按原告於判決確定前，得撤回訴之全部或一部。但被告已為
    本案之言詞辯論者，應得其同意。民法第262 條第1 項定有
    明文。查，原告於本院95年12月6 日言詞辯論期日，當庭以
    言詞表示撤回起訴，惟被告已為本案之言詞辯論，且當庭表
    示不同意原告撤回起訴，有該日言詞辯論筆錄可稽，依前揭
    法條說明，原告撤回起訴，未得被告之同意，其撤回起訴自
    不生效，本院仍應依法判決，先予敘明。
二、原告起訴主張：原告之父即訴外人吳萬存自民國44年12月1
    日起至49年12月31日止，任職於被告之前身即聯勤206 兵工
    廠，因該單位未於該段期間為訴外人吳萬存投保勞工保險，
    致訴外人吳萬存無法領取勞工保險之老年給付，而受有新台
    幣 (下同)300 萬 元之損害，訴外人吳萬存已死亡，原告為
    其繼承人，自應繼受訴外人吳萬存所有之權利，爰依民法第
    184 條第1 項之規定，請求判決被告應給付原告300 萬元及
    自起訴狀繕本送達之翌日起至清償日止，按年息百分之5 計
    算之利息。
三、被告則抗辯：原告請求關於訴外人吳萬存之權利，而訴外人
    吳萬存尚有其他繼承人，原告僅一人起訴，其當事人不適格
    。又原告係請求訴外人吳萬存勞工保險老年給付之權利，而
    訴外人吳萬存係於62年間退休，63年始滿65歲，則自吳萬存
    得請領老人給付之日起，迄原告起訴時已逾10年，其時效已
    消滅。被告之前身即聯勤206 兵工廠非屬勞工保險單位，所
    有約僱人員均未有勞工保險，被告係於54年7 月1 日始奉令
    加入勞工保險，惟訴外人吳萬存已於49年12月31日離職，無
    從加入勞工保險，且訴外人吳萬存自39年3 月1 日在台糖橋
    子頭廠加保勞工保險，至43年5 月20日退保後未再至其他單
    位加保，其退保時僅43歲餘，不符合請領老年給付之規定等
    語。並聲明：原告之訴駁回。
四、按關於所有權以外之公同共有財產權之爭執，由公同共有人
    中之一人起訴者，依民法第831 條之規定，準用同法第828
    條第2 項規定之結果，須得其他公同共有人全體之同意，始
    能謂其起訴當事人之適格無欠缺。最高法院41年台上字第17
    0 號判例參照。查，本件訴外人吳萬存就勞工保險老年給付
    之權利，於訴外人吳萬存死亡後，係屬於其繼承人公同共有
    ，而吳萬存死亡後，除原告為其繼承人外，尚有訴外人吳存
    其餘之子女即原告之兄弟姐妹共7 人，均未拋棄繼承，亦未
    分割遺產，為兩造所不爭執，並有法務部戶役政連結作業系
    統所示之個人基本資料可稽，且經本院依職權向本院民事科
    分案事查證屬實，依前揭法條說明，就訴外人吳萬存勞工保
    險老年給付之權利，既屬其繼承人公同共有，則關於其權利
    之行使，自須得全體公同共有人之同意，而原告於言詞辯論
    時之陳述，及所提出之書狀，均未能指證其起訴曾得其兄弟
    姐妹7 人之同意，則原告提起本件損害賠償之訴，其當事人
    適格即有欠缺，原告之請求，顯無理由，應予駁回。
五、次按因侵權行為所生之損害賠償請求權，自請求權人知有損
    害賠償義務人時起，2 年間不行使而消滅; 自有侵權行為時
    起，逾10年者亦同。查，本件原告主張被告過失未於民國44
    年12月1 日起至49年12月31日止，為訴外人吳萬存投保勞工
    保險，致訴外人吳萬存受有未能領取老年給付之損害，而訴
    外人吳萬存係於民國前2 年12月30日出生，其老年之時，應
    為民國63年12月30日，則本件侵權行為之時點，應自民國63
    年12月30日起算，且原告之請求權，係受讓自其被繼承人即
    訴外人吳萬存，則原告於民國95年8 月16日始提起本件訴訟
    ，距民國63年12月30日，已逾10年，原告依據民法第184 條
    第1 項請求被告損害賠償，已逾侵權行為10年時效，被告並
    為時效之抗辯，則原告之請求，亦無理由，應予駁回。
六、結論：原告之訴為無理由，依民事訴訟法第78條，判決如主
    文。
中    華    民    國    95    年    12    月    20    日
                  民事鳳山分庭法  官  朱玲瑤
正本係照原本作成。
如不服本判決，應於送達後20日內，向本院提出上訴狀並表明上
訴理由，如於本判決宣示後送達前提起上訴者，應於判決送達後
10日內補提上訴理由書（須附繕本）。
中    華    民    國    95    年    12    月    20    日
                                書記官  吳金霞


司法院資訊處製作；財團法人民間司法改革基金會備份。
